【裁判字號】    98,裁,335
【裁判日期】    980212
【裁判案由】    廢棄物清理法
【裁判全文】
最  高  行  政  法  院  裁  定
                                       98年度裁字第335號
上  訴  人  甲○○
被 上訴 人  臺南市環境保護局
代  表  人  乙○○
上列當事人間廢棄物清理法事件，上訴人對於中華民國97年9月
24日高雄高等行政法院97年度訴字第393號判決，提起上訴，本
院裁定如下：
    主  文
上訴駁回。
上訴審訴訟費用由上訴人負擔。
    理  由
一、按對於高等行政法院判決之上訴，非以其違背法令為理由，
    不得為之，行政訴訟法第242條定有明文。依同法第243條第
    1項規定，判決不適用法規或適用不當者，為違背法令；而
    判決有同條第2項所列各款情形之一者，為當然違背法令。
    是當事人對於高等行政法院判決上訴，如依行政訴訟法第24
    3條第1項規定，以高等行政法院判決有不適用法規或適用不
    當為理由時，其上訴狀或理由書應有具體之指摘，並揭示該
    法規之條項或其內容；若係成文法以外之法則，應揭示該法
    則之旨趣；倘為司法院解釋或本院之判例，則應揭示該判解
    之字號或其內容。如以行政訴訟法第243條第2項所列各款情
    形為理由時，其上訴狀或理由書，應揭示合於該條項各款之
    事實。上訴狀或理由書如未依此項方法表明，或其所表明者
    與上開法條規定不合時，即難認為已對高等行政法院判決之
    違背法令有具體之指摘，其上訴自難認為合法。
二、本件高雄高等行政法院判決係以上訴人為土地所有權人，因
    其土地上有廢棄物未處理，而依廢棄物清理法第11條第1款
    之規定，其有清除義務，且此等義務之發生及其具體內容，
    立基在「狀態責任」之法理基礎上，因其未踐行上開作為義
    務，違反誡命規範之期待，構成行政罰上之行為違章，因此
    維持被上訴人依廢棄物清理法第50條第1款規定所為之裁罰
    處分。
三、上訴人則對前開高等行政法院判決上訴，其上訴意旨所稱「
    違背法令」事由，則可簡言如下：
  (一)重複其在原審之主張，強調：「上開廢棄物非其造成，且其
    清除過程又涉及他人私建違章建築之拆除，需有行政機關之
    協助，才有履行可能」云云。
  (二)其認為針對上開「違章建築之拆除」一事，其有請求國家公
    部門（行政機關或司法機關）協助之主觀公權利存在，因此
    在國家沒有踐行此項公法上義務，滿足其主觀公權利以前，
    其上開誡命義務無從履行。原判決指其「沒有請求協助拆除
    違章建築之主觀公權利」一節，顯屬「適用法規錯誤」，而
    違背法令。
四、惟核其上訴理由，基於下述之觀點，乃係就原審已為之法律
    論斷，泛言未論斷，或就原審所為論斷，泛言其論斷矛盾，
    而非具體表明合於不適用法規、適用法規不當、或行政訴訟
    法第243條第2項所列各款之情形，難認對該判決之如何違背
    法令已有具體之指摘。依首開規定及說明，應認其上訴為不
    合法。爰說明如下：
  (一)原判決已清楚交待，本案上訴人之責任基礎在於「因擁有土
    地，對土地使用狀態維護」之「狀態責任」，此項義務，不
    因廢棄物之形成另出於其他私人之侵權行為，而被免除（因
    其在私法上本有排除他人對其土地侵權之私權）。
  (二)另外原判決認為違章建築之拆除是為公共利益，而不是為了
    維護私權，因此人民沒有請求國家拆除違章建築之主觀公權
    利，而此項法律論點並無錯誤。是以違章建物所在之鄰地所
    有權人或使用人，固然無請求公部門拆除違建（或協助拆除
    ）之主觀公權利，而違章建物所在土地之地主，同樣也沒有
    此項主觀公權利，從公益維護之角度言之，上開地主與鄰人
    之法律地位無不同（其等法律地位之差異，只表現在私法上
    ）。
五、據上論結，本件上訴為不合法。依行政訴訟法第249條第1項
    前段、第104條、民事訴訟法第95條、第78條，裁定如主文
    。
中    華    民    國    98    年    2     月    12    日
                    最高行政法院第一庭
                        審判長法官  帥  嘉  寶
                              法官  吳  東  都
                              法官  曹  瑞  卿
                              法官  黃  秋  鴻
                              法官  胡  方  新
以  上  正  本  證  明  與  原  本  無  異
中    華    民    國    98    年    2     月    16    日
                              書記官  莊  俊  亨


司法院資訊處製作；財團法人民間司法改革基金會備份。
